臺灣高雄地方法院刑事判決　　　　　　　　　　　　　九十年度易字第四八六號
　　公　訴　人　臺灣高雄地方法院檢察署檢察官
　　被　　　告　乙○○
右列被告因竊盜等案件，經檢察官提起公訴（九十年度偵字第一五○九八號），本院
判決如左︰
    主    文
乙○○意圖為自己不法之所有，而侵占遺失物，處罰金貳仟元，如易服勞役，以參佰
元折算壹日。被訴竊盜罪部分無罪。
    事    實
一、乙○○前於民國七十八年間因違反肅清煙毒條例案件，經本院以七十八年訴字第
    四二一號判處有期徒刑八年，褫奪公權七年，經上訴於台灣高等法院台南分院於
    七十九年八月二十八日以七十八年上訴字第二三三八號將原判決撤銷改判有期徒
    刑十五年，褫奪公權七年確定，於八十年四月一日開始執行，指揮書執畢日期為
    九十五年三月三十一日，並於八十八年四月二十七日縮短刑期假釋出監，現仍於
    假釋中，惟竟不知悛悔，謹慎言行，於九十年八月初，在高雄市○○○路四五九
    巷之巷口近丙○○家門前拾獲丙○○於同年七月下旬至於家中抽屜內所失竊之身
    分證乙張後，因另涉犯傷害罪而遭通緝在案，為掩飾身分，即萌為自己不法所有
    之犯意，予以侵占入己，並於同年八月九日十一時二十分許，行經高雄市○○區
    ○○路與大有街口，為警臨檢，而在乙○○身上發現丙○○之身分證，始知前情
    。
二、案經高雄市政府警察局鹽埕分局報請臺灣高雄地方法院檢察署檢察官偵查起訴。
    理    由
壹、有罪部分—侵占遺失物部分
  一、右揭事實，業據被告乙○○於警、偵訊及本院調查時自承不諱，惟稱：於拾獲
      後本欲丟棄，但忘記丟棄云云。前開被害人許聰發之身分證係被害人於九十年
      七月下旬於住處遭失竊等情，業據證人即被害人丙○○指述：伊將身分證置於
      住處即高雄市左營區○○○路四五九巷六號客廳之抽屜內，於九十年七月下旬
      遭竊，伊與被告間有幾面之緣等語明確，此外，並有贓物認領保管收據一紙附
      卷足憑，足認被告與被害人丙○○雖不認識，但彼此間有見過，且身分證等重
      要證件，一般人不可能任意棄置，被告於拾得被害人之身分證後，應可認知係
      被害人所遺失之物，屬於離本人所持有之物，理應交還予被害人或送交警方人
      員處理，竟私自置於身上長達數十日之久，益徵被告確係基於意圖為自己不法
      之所有，而侵占被害人之身分證，綜前說明，本件犯罪事證明確，被告侵占脫
      離他人持有之物犯行洵堪認定。
  二、核被告乙○○侵占被害人丙○○之身分證所為係犯刑法第三百三十七條之侵占
      離本人所持有之物罪。爰審酌被告國小肄業之智識程度，前有犯罪紀錄，品行
      不佳，有台灣高等法院被告全國前案紀錄表一份在卷可憑，其拾獲他人之物竟
      不知物歸原主或交由警察機關處理，予以侵占入己，所造成被害人之困擾，及
      被告犯後在庭態度尚可等一切情狀，量處如主文所示之刑，並定其易服勞役之
      折算標準。
貳、無罪部分—竊盜罪部分
  一、公訴意旨係以︰被告乙○○於民國九十年八月七日十二時四十分許，至高雄縣
      林園鄉○○路○段一一○號前，趁人未注意之際，竊取丁○○所有之ＱＡ七—
      一三一號輕型機車一台得手後，留供己用，於同月九日十一時二十分許，行經
      高雄市○○區○○路與大有街口時為警攔檢而查獲。因認被告涉犯刑法第三百
      二十條第一項之竊盜罪嫌。
  二、按犯罪事實應依證據認定之，無証據不得推定其犯罪事實；又不能證明被告犯
      罪者，應諭知無罪之判決，刑事訴訟法第一百五十四條及第三百零一條第一項
      分別定有明文。又告訴人之告訴，係以使被告受刑事訴追為目的，是其陳述是
      否與事實相符，仍應調查其他證據以資審認（最高法院五十二年台上字第一三
      ００號判例參照）；至刑事訴訟法上所謂認定犯罪事實之證據，係指足以認定
      被告確有犯罪行為之積極證據而言，該項證據自須適合於被告犯罪事實之認定
      ，始得採為斷罪資料（最高法院二十九年上字第三一○五號判例參照）；而認
      定犯罪事實所憑之證據，雖不以直接證據為限，間接證據亦包括在內，然而無
      論直接證據或間接證據，其為訴訟上之證明，須於通常一般之人均不致有所懷
      疑，而得確信其為真實之程度者，始得據為有罪之認定，倘其證明尚未達到此
      一程度，而有合理之懷疑存在而無從使事實審法院得有罪之確信時，即應由法
      院為諭知被告無罪之判決（最高法院七十六年台上字第四九八六號判例參照）
      。而竊盜罪之成立，除行為人主觀上需出於取得之意圖，於客觀上則需以和平
      非暴力之手段違反持有人之意思，或未得持有人之同意，而取走其持有物之行
      為始足當之。
  三、本件公訴人認被告涉犯竊盜罪嫌，係以告訴人丁○○之指述，及贓物領據為其
      論據，惟訊據被告乙○○固坦承前開車號之輕型機車為告訴人所有，且於上揭
      時、地騎乘告訴人所有之車號ＱＡ七—一三一號輕型機車並為警攔檢等情不諱
      ，惟矢口否認有何竊盜犯行，辯稱︰前開機車是伊女友甲○○之大姐丁○○所
      有，伊有向告訴人黃雀桂借用，告訴人丁○○有同意借伊騎乘等語。
  四、經查︰告訴人丁○○於警詢時指稱︰被告係伊妹妹朋友，二人間不太認識，伊
      並未借機車予被告使用，而是被告自行騎走等語（見警卷第三頁背面調查筆錄
      ），於本院調查時則陳稱︰「（問︰機車是否遺失？情形如何？）是，當天乙○○跟我借車，我不借他，他看到我（機車）鑰匙放在桌上，他臉就露出兇惡
      的表情，表示一定要借車，他是跟我說借十分鐘就還我車子，且我當時很害怕
      就讓他騎走，他並沒有跟我說恐嚇的話，但是他騎走好幾天都沒有還給我，我
      就去報警失竊，不然怎麼辦。（問︰車子是乙○○騎走還是被他偷走？）車子
      是被他硬騎走，不是被他偷走．．．（問︰你是否有同意乙○○借車？）他的
      行為我是沒有辦法不讓他騎走機車，因為他平時的行徑就很怪異，他還拿刀子
      到我的店裡砍玻璃，當天他一直講（指借車）借十分鐘就會還我車子，我也會
      害怕只好讓他騎走．．．」（見本院九十一年一月三十日訊問筆錄），復有證
      人即被告女性友人甲○○亦在庭証稱︰於九十年夏天，被告有至伊姐姐的店裡
      借機車使用，並表示借用十分鐘，但伊姐姐並不同意，之後被告將機車騎走，
      是否有得到伊姐姐之同意伊則不知等語（見本院九十一年三月七日審理筆錄）
      ，足認被告係有向告訴人丁○○表示借用機車，惟未得告訴人丁○○之同意，
      即逕自騎乘離去等情堪以認定，即被告騎乘告訴人丁○○所有之機車雖未得告
      訴人丁○○之同意，惟顯非以和平非暴力之手段取走告訴人丁○○所持有之機
      車，核與前開竊盜罪之構成要件尚屬有間，第一項所規定之竊盜罪，尚屬有間
      。揆諸前開規定，就被告涉犯竊盜罪部分，應為無罪之諭知。
  五、至於被告未得告訴人丁○○之同意，致告訴人丁○○無法拒絕、阻止下，逕自
      騎走告訴人丁○○所有之機車之行為，是否另涉犯其他罪嫌，應由公訴人依法
      辦理，附此說明。
參、併辦部分︰臺灣高雄地方法院檢察署九十一年二月二十日雄檢楠來九一偵一九三
    二字第九三四八號函，請求就該署九十一年度偵字第一九三二號被告乙○○竊盜
    案件併案審理，惟因本件起訴之竊盜部分不能證明被告犯罪，已如前述，且前揭
    起訴論罪科刑之侵占遺失物部分與該函請併案審理之竊盜部分，亦無裁判上一罪
    之關係，本院自無從就該函請併辦部分為審理，爰將該部分退還檢察官另行偵查
    處理。
據上論斷，應依刑事訴訟法第二百九十九條第一項前段、第三百零一條，刑法三百三
十七條、第四十二條第二項，罰金罰鍰提高標準條例第一條前段、第二條，判決如主
文。
中      華      民      國    九十一    年      三      月    二十一    日
                        臺灣高雄地方法院刑事第四庭
                            法    官   程克琳
右正本證明與原本無異。
如不服本判決，應於判決送達後十日內，向本院提出上訴狀。
                            書 記 官    梁瑜玲
中    華    民    國      九十一      年      三      月      二十五      日
【附錄本案論罪科刑法條】
刑法第三百三十七條：
意圖為自己或第三人不法之所有，而侵占遺失物、漂流物或其他離本人所持有之物者
，處五百元以下罰金。
